最高法院刑事判決                              八十八年度台上字第二八八五號
    上  訴  人  甲○○
    選任辯護人  陳惠伶律師
右上訴人因重利案件，不服台灣高等法院台中分院中華民國八十七年十月十五日第二
審判決（八十七年度上訴字第二二一五號，起訴案號：台灣台中地方法院檢察署八十
六年度偵字第二二七七二號），提起上訴，本院判決如左：
    主  文
上訴駁回。
    理  由
按刑事訴訟法第三百七十七條規定，上訴於第三審法院，非以判決違背法令為理由，
不得為之。是提起第三審上訴，應以原判決違背法令為理由，係屬法定要件。如果上
訴理由狀並未依據卷內訴訟資料，具體指摘原判決不適用何種法則或如何適用不當，
或所指摘原判決違法情事，顯與法律規定得為第三審上訴理由之違法情形，不相適合
時，均應認其上訴為違背法律上之程式，予以駁回。本件原判決綜合調查證據之結果
，認上訴人甲○○犯有刑法第三百四十五條以犯乘他人急迫，貸以金錢而取得與原本
顯不相當之重利罪為常業之事實，因而撤銷第一審之科刑判決，改判論上訴人以上開
罪名，處有期徒刑肆月；本票、讓渡書及借款登記單（影本）各壹張均沒收，已詳
認定犯罪事實之依據及憑以認定之理由，並對上訴人否認犯罪之辯詞，如何不足採信
，均已依據卷內資料予以指駁及說明，從形式上觀察，原判決並無違背法令情形。上
訴意旨仍執其在原審之辯詞，否認以犯重利罪為常業等語，係就原判決已詳為論斷與
說明之事項，再為事實上之爭執，殊非適法之第三審上訴理由。又上訴人係乘被害人
黃平宗等人急迫，貸以金錢而取得與原本顯不相當之重利，並以之為業，原判決理由
一、二已說明其調查審認之結果，難謂有調查未盡之違法，雖其理由之說明稍嫌簡略
，究非理由不備。再上訴人借貸金錢予黃平宗時，既「已」收取與原本顯不相當之重
利，犯罪已經完成，嗣後黃平宗雖未返還分文，乃上訴人向黃平宗請求償還之問題，
不能執以解免其刑責。又刑法上之常業罪，係指反覆以同種類行為為目的之社會活動
，至於犯罪所得之多寡，是否恃此犯罪為唯一謀生職業，則非所問。上訴人以犯重利
罪為常業，原判決理由二已詳述其憑據，雖就上訴人取得之重利計有若干，未明白認
定，但依上說明，仍無礙其常業罪之成立。至本票、讓渡證書及借款登記單（影本）
各一張均為上訴人所有，且為上訴人供犯罪所用或因犯罪所得之物，原判決均宣告沒
收，適用法則洵無違誤。此外，上訴人徒憑己意，對原審職權之適法行使及原判決理
由已詳為論斷之事項，任意爭辯，顯與法定上訴第三審之形式要件不符，其上訴違背
法律上之程式，應予駁回。
據上論結，應依刑事訴訟法第三百九十五條前段，判決如主文。
中      華      民      國    八十八    年      六      月      三      日
                              最高法院刑事第七庭
                                  審判長法官  謝  家  鶴
                                        法官  洪  文  章
                                        法官  花  滿  堂
                                        法官  陳  世  淙
                                        法官  洪  佳  濱
      右正本證明與原本無異
                                              書  記  官
中      華      民      國    八十八    年      六      月     十一     日
